臺中高等行政法院判決
　　　　　　　　　　　　　　　　　　 94年度訴字第00351號
　　　　　　　　　　　　　　　.
原　　　告　建成運輸股份有限公司
代　表　人　甲○○
訴訟代理人　丙○○
被　　　告　財政部臺灣省中區國稅局
代　表　人　乙○○
訴訟代理人　丁○○
上列當事人間因營利事業所得稅事件，原告不服財政部中華民國
94年4月29日台財訴字第09300652080號訴願決定（案號：第0000
0000號），提起行政訴訟，本院判決如下：
　　主  文
原告之訴駁回。
訴訟費用由原告負擔。
　　事  實
一、事實概要：原告民國（下同）90年度營利事業所得稅結算申
    報，列報營業收入淨額新台幣（下同）48,470,864元，營業
    淨利1,983,421元，非營業損失及費用總額1,950,748元，全
    年所得額32,673元，經被告所屬沙鹿稽徵所按同業利潤標準
    核定營業淨利3,877,669元，非營業損失及費用總額0元，全
    年所得額3,877,669元，應補稅額959,417元。原告不服，申
    經復查後追認非營業損失及費用總額6,000元，變更核定全
    年所得額3,871,669元，原告對非營業損失及費用總額項下
    利息支出及出售資產損失等二項目仍表不服，提起訴願經遭
    決定駁回，遂提起本件行政訴訟。
二、兩造之聲明：
    (一)原告聲明：求為判決訴願決定及原處分均撤銷。
    (二)被告聲明：求為判決駁回原告之訴。
三、兩造之陳述：
    (一)原告部分：
      1.利息支出部分：
        (1)原告90年度列支銀行借款利息為1,516,177元，係全
          部向台中商業銀行借款所發生，每一筆借款金額及所
          須支付利息，均取得台中商業銀行所開立之收據可證
          ，其在90年度營業年度內負擔，故應准予減除，符合
          所得稅法第30條所規定。
        (2)系爭利息支出，帳上記載有債權人為台中商業銀行，
          地址為台中市○○路173號，符合所得稅法施行細則
          第33條所規定。系爭利息支出全部取得台中商業銀行
          所開立之收據並保存，亦符合查核準則第97條及被告
          於各年度營利事業所得稅結算申報書內項第8頁利息
          支出(一)金融業借款利息核實認定之規定。
        (3)依所得稅法第24條、被告各年度營利事業所得稅結算
          申報內頁第1頁以及財政部79年1月11日台財稅第7911
           83529號函釋所規定，被告應將系爭利息自所查核之
          營業淨利3,877,669元中減除。原告自87年開始一直
          向台中商業銀行借貸，時借時還，88年度亦列支利息
          704,505元，亦經被告查核核定並同數認定704,505元
          在案。
      2.出售資產損失部分：原告90年1月8日向魏文濱購入汽車
        一台600,000元，限90年1月10日前以現金支出為雙方同
        意，並訂有保證人魏益盛作保證人之讓渡證書。該車為
        1995年出廠，自出廠至90年3月19日出售，期間為5年5
        個月。依行政院79年1月12日全新修正固定資產耐用年
        數表，號碼2035汽車耐用年數為4年，早已超過使用年
        數，已無價值可言，更何況自購買該車後常常故障，致
        差點出意外，故以180,000元出售回去，算很好了，沒
        有不合常理。
      3.稽徵機關進行調查或復查時，納稅義務人未能提示帳簿
        、文據者，雖可依查得資料或同業利潤標準核定其所得
        額，但依法計算之行業標準代號應正確，不能錯誤。原
        告90年度所從事行業標準代號為5299-24廢棄物回收業
        ，淨利率不是8%，被告以行業標準代號6116-11運輸業
        8%計算，淨利率為錯誤，其結果差距太大。
    (二)被告部分：
      1.利息支出部分：
        (1)按「經營本業及附屬業務以外之損失，或家庭之費用
          ，及各種稅法所規定之滯報金、怠報金、滯納金等及
          各種罰鍰，不得列為費用或損失。」、「稽徵機關進
          行調查或復查時，納稅義務人應提示有關各種證明所
          得額之帳簿、文據；其未提示者，稽徵機關得依查得
          之資料或同業利潤標準，核定其所得額。」為所得稅
          法第38條及第83條第1項所明定。次按「利息：‧‧
          ‧二、非營業所必需之借款利息，不予認定。」為營
          利事業所得稅查核準則（下稱查核準則）第97條第2
          款所規定。
        (2)原告係經營汽車貨運業，90年度列報利息支出1,516,
          177元，被告初查以其未提示相關帳簿憑證供核，否
          准認列利息支出。原告主張利息支出依規定辦理，有
          憑證可供查核，請准予追認云云。案經被告復查決定
          以，原告提示之銀行收據及繳付利息證明書，其期初
          借款餘額17,354,099元及期末借款餘額17,669,869元
          ，與借款明細帳列載期初餘額5,000,000元及期末餘
          額20,000,000元不符，經以93年5月24日中區國稅法
          一字第0930028810號函請其說明借款用途及提示借款
          契約書等相關事證供核，惟迄未提示，利息支出乃不
          予認列。訴願決定除持相同論見外，並以原告於90年
          1月1日借款增加14,987,899元及10月25日增加4,000,
          000元並無相對銀行存款或現金科目之紀錄，帳載紀
          錄顯未依發生之營業事項記載，經被告93年12月15日
          以中區國稅法一字第0930074491號函請原告提示借款
          供營業使用之證明供核，惟迄未提示，是被告無從審
          酌系爭利息支出是否符合首揭法定認列要件，從而被
          告剔除該利息支出並無不合，而予以駁回。
        (3)原告訴訟意旨略謂：原告主張90年度列支之銀行借款
          利息1,516,177元，全部向台中商業銀行借款，有借
          款憑證及利息收據為憑，符合相關稅法規定，應准予
          認列。另原告自87年開始借款，88年度列報之利息支
          出704,505元亦經被告認定在案，90年度借貸款項係
          支付與營業有關費用，可提供支付明細供核云云。
        (4)原告借款明細帳列載期初餘額5,000,000元及期末餘
          額20,000,000元（詳如原處分卷第58頁、第59頁），
          與其銀行收據及繳付利息證明書所載之期初借款餘額
          17,354,099元及期末借款餘額17,669,869元不符（詳
          如原處分卷第94頁至第159頁），顯見其帳簿憑證未
          依營業事實取得及紀錄，無足證明銀行借款確供營業
          使用，被告分別於初查、復查及訴願階段數次函請原
          告提示相關事證說明（詳如原處分卷第77頁、第78頁
          、第161頁、第162頁、第208頁及第209頁），惟均未
          提供相關憑證供核。且原告90年度銀行借款中，除未
          償還之以前年度借款結轉90年度外，分別於1月1日及
          10月25日借款14,987,899元及4,000,000元，其中89
          年度借款相關利息支出經被告以非供營業使用為由予
          以剔除，經訴願決定及鈞院92年度訴字第1007號判決
          駁回原告之訴在案，90年度所增借款亦未提示該借款
          資金流向供核，原告僅提示借貸款項支付與營業有關
          費用明細供參，惟該費用明細除無原始憑證可資佐證
          外，亦無法證明係以銀行貸款支付，自難認定銀行借
          款係供營業使用。又稅務案件為大量重複之工作，基
          於成本效益及稽徵效率之考量，被告並未對原告所有
          年度之結算申報案件進行調帳查核，原告對於被告90
          年度依帳證查核所獲得之相關疑點均未能履行說明及
          證明協力義務，卻以被告未經查核認定之事項，執詞
          主張應予認列系爭支出等語，顯屬辯詞，所訴應無足
          採。
      2.出售資產損失部分：
        (1)按「經營本業及附屬業務以外之損失，或家庭之費用
          ，及各種稅法所規定之滯報金、怠報金、滯納金等及
          各種罰鍰，不得列為費用或損失。」、「稽徵機關進
          行調查或復查時，納稅義務人應提示有關各種證明所
          得額之帳簿、文據；其未提示者，稽徵機關得依查得
          之資料或同業利潤標準，核定其所得額。」為所得稅
          法第38條及第83條第1項所明定。
        (2)原告90年度列報出售資產損失434,571元，被告初查
          以原告未提示帳簿憑證供核，否准認列出售資產損失
          。原告主張系爭出售資產損失依規定辦理，有憑證可
          供查核，請准予追認云云。案經被告復查決定以，出
          售車號PJ-9999汽車損失428,571元部分，原告係於90
          年1月8日以600,000元向魏文濱購入該汽車，同年3月
          9日復以171,429元售予魏文濱，有違常理，且經被告
          函請其提示付款及收款相關證明，迄未提示，無法證
          明該項交易屬營業所必需，該項損失不予認列；另出
          售車號QB-25汽車損失6,000元部分，經核並無不合，
          准予認列，核算出售資產損失6,000元，核定非營業
          損失及費用總額6,000元。訴願決定持被告相同論見
          予以駁回。
        (3)訴訟意旨略謂：原告主張90年1月8日向魏文濱購入汽
          車1台600,000元，限同年月10日前以現金支出為雙方
          同意，並訂立以魏益盛為保證人之讓渡書。該車自84
          年出廠至90年3月19日出售，已無價值可言，更何況
          購買後常常故障，以180,000元出售回去沒有不合理
          云云。
        (4)查原告於90年1月8日以600,000元向魏文濱購入PJ-99
          99賓士汽車後旋於同年3月9日以171,429元售回原賣
          主魏文濱（詳如原處分卷第62頁及第63頁），被告函
          請原告提示買賣汽車收付款項證明，均未提示，原告
          除執前詞主張並無不合理外，並無新理由及新事證，
          所訴委無足採。
      3.基上論結，原處分及訴願決定並無違誤，請准如訴之聲
        明判決。
　　理  由
一、有關利息支出部分：
    (一)按「經營本業及附屬業務以外之損失，或家庭之費用，及
      各種稅法所規定之滯報金、怠報金、滯納金等及各種罰鍰
      ，不得列為費用或損失。」、「稽徵機關進行調查或復查
      時，納稅義務人應提示有關各種證明所得額之帳簿、文據
      ；其未提示者，稽徵機關得依查得之資料或同業利潤標準
      ，核定其所得額。」分別為所得稅法第38條及第83條第1
      項所明定。又「營利事業未提示有關各種證明所得額之帳
      簿文據，經就營業收入淨額按同業利潤標準核定其所得額
      者，如有非營業收益或損失，應依法合併計課或核實減除
      。」及「利息：‧‧‧二、非營業所必需之借款利息，不
      予認定。」復分別為查核準則第6條第2項及第97條第2款
      所規定。
    (二)本件原告係經營汽車貨運業，90年度營利事業所得稅結算
      申報，原列報利息支出1,516,177元，被告以原告未提示
      相關帳簿憑證供核，否准認列利息支出。原告不服申請復
      查，主張系爭利息支出依規定辦理，有憑證可供查核，請
      准予追認云云。經被告復查決定以，依原告提示之銀行收
      據及繳付利息證明書，原告期初借款餘額17,354,099元及
      期末借款餘額17,669,869元，與借款明細帳列載期初餘額
      5,000,000元及期末餘額20,000,000元不符，經以93年5月
      24日中區國稅法一字第0930028810號函請其說明借款用途
      及提示借款契約書等相關事證供核，惟迄未提示，利息支
      出乃不予認列，而駁回原告復查之申請。
    (三)原告起訴主張：其90年度列支之銀行借款利息1,516,177
      元，全部向台中商業銀行借款，有借款憑證及利息收據為
      憑，符合相關稅法規定，應准予認列，另原告自87年開始
      借款，88年度列報之利息支出704,505元亦經被告認定在
      案，90年度借貸款項係支付與營業有關費用，可提供支付
      明細供核云云。然查：
      1.原告借款明細帳列載期初餘額5,000,000元及期末餘額2
        0,000,000元（參見原處分卷第58頁、第59頁），與其
        銀行收據及繳付利息證明書所載之期初借款餘額17,354
        ,099元及期末借款餘額17,669,869元有不符情事（見原
        處分卷第94頁至第159頁），顯見其帳簿憑證未依營業
        事實取得及紀錄，亦無足證明銀行借款確供營業使用。
      2.又被告分別於初查、復查及訴願時數次函請原告提示相
        關事證說明（見原處分卷第77頁、第78頁、第161頁、
        第162頁、第208頁及第209頁），惟原告均未依被告函
        示提供相關憑證供核。另原告90年度銀行借款中，除未
        償還之以前年度借款結轉90年度外，分別於1月1日及10
        月25日借款14,987,899元及4,000,000元，其中89年度
        借款相關利息支出經被告以非供營業使用為由予以剔除
        ，經本院92年度訴字第1007號判決駁回原告之訴在案（
        見本院卷內所附92年度訴字第1007號該判決），原告之
        90年度所增借款亦未提示該借款資金流向供核，原告僅
        提示借貸款項支付與營業有關費用明細供參，惟該費用
        明細除無原始憑證可資佐證外，亦無法證明係以銀行貸
        款支付，自難認定銀行借款係供營業使用。至原告主張
        其行業已經經濟部變更登記為廢棄物清理業，被告應按
        一般廢棄物同業利潤核課，而非按運輸業核課部分，查
        此部分原告並未提出有關廢棄物清理之帳簿冊供被告審
        核，原告空言主張，亦非可採。
      3.再稅捐稽徵案件為大量重複之工作，基於成本效益及稽
        徵效率之考量，被告並未對原告所有年度之結算申報案
        件進行調帳查核，而被告業以93年12月15日中區國稅法
        一字第0930074491號函請原告提示系爭借款供營業使用
        之證明文件，惟原告迄未提示，有掛號郵件收件回執附
        卷可稽，是被告無從審酌系爭利息支出是否符合首揭法
        定認列要件，原告對於被告90年度依帳證查核所獲得之
        相關疑點均未能履行說明及證明協力義務，卻以被告未
        經查核認定之事項，執詞主張應予認列系爭支出，所為
        主張自無足採。
二、有關出售資產損失部分：
    (一)按「經營本業及附屬業務以外之損失，或家庭之費用，及
      各種稅法所規定之滯報金、怠報金、滯納金等及各種罰鍰
      ，不得列為費用或損失。」、「稽徵機關進行調查或復查
      時，納稅義務人應提示有關各種證明所得額之帳簿、文據
      ；其未提示者，稽徵機關得依查得之資料或同業利潤標準
      ，核定其所得額。」分別為所得稅法第38條及第83條第1
      項所明定。又「營利事業未提示有關各種證明所得額之帳
      簿文據，經就營業收入淨額按同業利潤標準核定其所得額
      者，如有非營業收益或損失，應依法合併計課或核實減除
      。」及「出售資產損失：一、‧‧‧三、同類固定資產之
      交換，如有交換損失，得列為出售資產損失。‧‧‧。」
      亦分別為查核準則第6條第2項及第100條所規定。
    (二)本件原告係經營汽車貨運業，90年度營利事業所得稅結算
      申報，原列報出售資產損失434,571元，被告以原告未提
      示帳簿憑證供核，否准認列出售資產損失。原告不服申請
      復查，主張系爭出售資產損失依規定辦理，有憑證可供查
      核，請准予追認云云，經被告復查決定以，其中出售車號
      PJ-9999汽車損失428,571元部分，係原告於90年1月8日以
      600,000元向魏文濱購入該汽車，同年之3月9日復以171,4
      29元售予魏文濱，有違常情，經被告函請原告提示付款及
      收款相關證明，迄未提示，原告無法證明該項交易屬營業
      所必需，該項損失不予認列；另出售車號QB-25（復查決
      定書誤植為BQ-25）汽車損失6,000元部分，經核並無不合
      ，准予認列，乃予以變更核定出售資產損失6,000元。
    (三)原告起訴主張系爭出售資產損失434,571元業依規定取得
      並開立統一發票，應准依查核準則第100條規定認列損失
      云云，惟查：
      1.原告於90年1月間向魏文濱購入車號PJ- 9999汽車，旋
        於3月間售回原賣主魏文濱，並申報出售汽車損失428,5
        71元，顯有違常理，經被告函請原告說明原因並提示買
        賣汽車收付款項證明，原告僅提示原賣主魏文濱書立之
        證明書，並未對此宗買賣提示付款及收款相關證明，無
        法證明該項交易屬營業所必需，致被告無從審酌系爭資
        產交易是否與營業相關，及其所產生之出售資產損失有
        無符合首揭所得稅法規定得列為費用或損失之要件，從
        而被告否准認列系爭損失，並無違誤，原告主張並非可
        採。
      2.至原列報出售車號BQ-25汽車損失6,000元部分，業經被
        告復查決定准予追認，並變更核定出售資產損失為6,000
        元，原告仍主張所列報之出售資產損失434,571元未准
        認列，顯有誤解。
三、綜上所述，原告主張均非可採，本件原處分（復查決定）並
    無違誤，訴願決定予以維持，亦無不合，原告訴請撤銷，為
    無理由，應予駁回。本件事證已臻明確，兩造其餘之陳述及
    舉證，不影響於本判決之判斷，爰不一一論列，併予敘明。
據上論結，本件原告之訴為無理由，依行政訴訟法第195條第1項
後段、第98條第3項前段，判決如主文。
中　　華　　民　　國　　94　　年　　12　　月　　22　　日
                  第二庭審判長法  官　王　茂　修
                              法  官　林  金  本
                              法  官　莊　金　昌
以上正本證明與原本無異。
如不服本判決，應於判決送達後20日內向本院提出上訴書狀，其
未表明上訴理由者，應於提起上訴後20日內向本院提出上訴理由
書（須依對造人數附具繕本）；如於本判決宣示或公告後送達前
提起上訴者，應於判決送達後20日內補提上訴理由書（須附繕本
）。未表明上訴理由者，逕以裁定駁回。
提起上訴應預繳送達用雙掛號郵票390元（34元及5元郵票各10份
)。
中　　華　　民　　國　　94　　年　　12 　 月　　22　　日
　　　　　　　　　　　　　　　書記官　邱  吉  雄
